【裁判字號】    91,訴,2053
【裁判日期】    920801
【裁判案由】    偽造有價證券等
【裁判全文】
臺灣板橋地方法院刑事判決                        九十一年度訴字第二五三號
    公  訴  人  臺灣板橋地方法院檢察署檢察官
    被      告  宇○○
    指定辯護人  丙○公設辯護人  湯明純
右列被告因偽造有價證券等案件，經檢察官提起公訴（八十八年度偵字第二五一六九
號），丙○判決如左：
    主  文
宇○○共同連續行使偽造私文書，足以生損害於他人，處有期徒刑肆月，如易科罰金
，以佰元折算壹日。
如附表一所示之署押枚沒收。
    事  實
一、緣戌○○（另由丙○審理）於民國八十七年六、七月間，持偽造之「陳世桐」身
    分證並填具相關申請文書，冒稱「陳世桐」而向經濟部、臺北市政府申請設立「
    臺灣拜亨實業有限公司」（下稱拜亨公司，設於臺北市松山區○○○路○段五十
    七號五樓之一），致使經濟部、臺北市政府等機關之公務員因而陷於錯誤，分別
    核發拜亨公司公司執照、營利事業登記證各一份。戌○○取得拜亨公司公司執照
    、營利事業登記證後，即以拜亨公司負責人「陳世桐」名義，填載開戶申請書、
    支票往來約定書、印鑑卡等資料，向合作金庫復旦支庫（六○一三五－一帳號）
    、第一銀行八德分行（六二四一八－六帳號）、臺灣銀行忠孝分行（○六七九六
    六帳號）、臺灣土地銀行松山分行（一五二七－六帳號）等四家金融機構申請開
    立支票帳戶，並向上該四家金融機構申領支票各一本使用。八十七年十月十九日
    ，戌○○以拜亨公司「陳世桐」名義，向林朝枝承租位於臺北縣新莊市○○路八
    ○九號房屋後，先後僱用寅○○（另經臺灣臺北地方法院審理）、宇○○，而基
    於意圖為自己不法所有之概括犯意聯絡，由寅○○冒稱拜亨公司經理「陳世明」
    ，宇○○冒稱拜亨公司總務「陳世量」，對外謊稱欲臺北縣新莊市○○路設立拜
    亨公司辦事處，辦理電腦補習班，必須添購辦公家具及電腦教室設備云云，而於
    附表一所示時間，以電話或登門拜訪之方式，向被害廠商訂購財物（詳細時間、
    被害廠商、詐騙財物等，均詳如附表一所示），宇○○更以拜亨公司總務「陳世
    量」名義，在附表一所示出貨文件上，偽簽「陳世量」或「陳」之署名，以偽造
    「陳世量」代拜亨公司收取廠商所送貨物之私文書，並持交送貨公司收執，足以
    生損害於吉美、旭旺、優寫等公司。嗣戌○○再將貨物取走，而以郵寄方式交付
    拜亨公司支票以支付廠商貨款。嗣因拜亨公司之支票屆期均遭銀行拒絕付款，始
    知受騙。
二、臺北市政府警察局少年警察隊報請臺灣板橋地方院檢察署檢察官偵查起訴。
    理  由
一、訊據被告宇○○固不否認於附表一所示時間，以「陳世量」名義向被害廠商訂購
    財物，惟矢口否認有何詐欺犯行，辯稱：伊自八十七年十月間受戌○○僱用，約
    二星期即離職，當時是戌○○印好「陳世量」名片要伊使用，不知是要詐騙廠商
    財物云云。惟查：右揭犯罪事實，業據告訴人戊○○（起訴書附表誤載為李閔翰
    ）、辰○○、己○○指訴明確（見臺灣板橋地方法院檢察署八十八年度偵字第九
    三七○號卷第二十四頁背面、五十二頁背面、九十一頁背面），並有「陳世量」
    名片影本一紙在卷為據（見臺灣板橋地方法院檢察署八十七年度偵字第二五六六
    九號卷第十五頁），足證被告確以「陳世量」名義向其等訂購財貨。被告雖猶執
    前開情詞置辯，惟衡以常情，現今印製名片甚為快速、價廉，被告既擔任總務，
    時有與客戶接觸機會，理應印製名片與客戶交易，豈會僅因戌○○事先印有「陳
    世量」名片供被告使用，被告即習以使用而毫無懷疑？又被告於廠商出貨單上均
    以「陳世量」名義簽收，更非平常之舉。且被告辯稱上開財貨運至臺北縣新莊市
    ○○路八○九號後，旋為戌○○接運載走。惟被告既向被害廠商陳稱欲於新莊開
    設電腦補習班，欲添購設備云云，則被告向吉美家具總匯有限公司訂購家具，均
    未安設於臺北縣新莊市○○路八○九號屋內，亦與常情有悖，被告豈能辯為不知
    云云。且被告於離職時並未與戌○○或寅○○結算薪資，直到八十八年三月二十
    四日才至寅○○住處欲領取薪資，亦不符常理。益證告訴人等所指稱八十七年十
    一月間支票跳票後至臺北縣新莊市○○路八○九號索討時，拜亨公司人員均已離
    去等語為實。是被告所辯無非卸責之詞，不足採信。綜上事證足認被告犯行明確
    ，應依法論處。
二、核被告所為，係犯刑法第二百十六條、第二百十條之行使偽造文書罪、第三百三
    十九條第一項之詐欺罪，被告與戌○○、寅○○就附表一所示犯行間，有犯意聯
    絡及行為分擔，應論以共同正犯。被告偽造「陳世量」署押，為偽造收貨私文書
    之部分行為，復為行使之高度行為所吸收，均不另論罪。被告前後多次詐欺及行
    使偽造私文書之犯行間，均時間緊接、犯罪構成要件相同，顯係基於概括犯意反
    覆為之，各應依連續犯規定論以一罪，並依法加重其刑。公訴意旨認被告所涉為
    常業詐欺罪嫌，惟被告參與戌○○犯行，僅係八十七年十月底至十一月初之間，
    所犯次數不多，難認係基於常業犯意反覆為詐欺之活動，惟公訴意旨所指基本事
    實仍屬同一，丙○自得審究，並依法變更起訴所適用之法條。被告所犯連續行使
    偽造私文書罪、連續詐欺取財罪間，有方法、結果之牽連關係，應從一重之連續
    偽造私文書罪處斷。爰審酌被告之品行、犯罪之動機、目的、手段、詐騙之金額
    及犯罪後之態度等一切情狀，量處如主文所示之刑。又被告行為後，刑法第四十
    一條業於九十年一月四日經立法院修正通過，並經總統於九十年一月十日公布，
    而於同年一月十二日生效施行，其修正條文為：「犯最重本刑為五年以下有期徒
    刑以下之刑之罪，而受六個月以下有期徒刑或拘役之宣告，因身體、教育、職業
    、家庭之關係或其他正當事由，執行顯有困難者，得以一元以上三元以下折算一
    日，易科罰金。但確因不執行所宣告之刑，難收矯正之效，或難以維持法秩序者
    ，不在此限。」「併合處罰之數罪，均有前項情形，其應執行之刑逾六月者，亦
    同」，核與修正前刑法第四十一條相較，修正後條文顯較有利於被告，故本件於
    宣告如主文所示之刑外，並適用修正後刑法第四十一條第一項前段規定，就被告
    所受宣告之刑，諭知其如易科罰金之折算標準。附表一所示偽造「陳世量」署押
    （見臺灣板橋地方法院檢察署八十七年度偵字第二五六六九號卷第二十頁、八十
    八年度偵字第九三七○卷第五十八頁、第九十六頁），不問屬犯人與否，應依刑
    法第二百十九條宣告沒收。
三、公訴意旨另以：被告宇○○與戌○○、寅○○自八十七年六、七月間起，即基於
    犯意聯絡，由戌○○持偽造之「陳世桐」身分證申請設立拜亨公司，並向合作金
    庫、第一銀行、臺灣銀行、臺灣土地銀行申請開立支票帳戶，除於附表一所示時
    、地向被害廠商詐購財物外，更於附表二所示時、地詐購財物，且由戌○○偽造
    拜亨公司陳世桐之支票以支付貨款。因認被告共同涉犯附表二所示之詐欺犯行，
    及涉犯偽造有價證券、行使偽造特種文書、使公務員登載不實罪等語。惟查：被
    告自八十七年十月底始進入拜亨公司任職等情，除據被告堅稱不移外，核與寅○
    ○所述相符（見臺灣板橋地方法院檢察署八十八年度偵字第九三七○號卷第七頁
    背面），亦與證人未○○所證稱：伊介紹宇○○與寅○○認識後，宇○○受僱任
    職等語相符（見丙○九十二年五月九日訊問筆錄），是被告對於戌○○於八十七
    年六、七月間申請設立拜亨公司之始末、申請開設支票存款戶之過程等，是否知
    情並參與其間，要非無疑。又附表二所示諸次犯行，係戌○○以個人名義或與寅
    ○○，向被害廠商詐購財物後，指定送至臺北市○○○路○段五十七號五樓之一
    ，戌○○再開立支票或郵寄支票以支付貨款，此據被害人蔡興國、亥○○、乙○
    ○、甲○○、卯○○、庚○○、玄○○、巳○○、宙○○、地○○、癸○○、天
    ○○、午○○、丑○○、申○○、何如萍、辛○○、壬○○、酉○○、丁○○、
    子○○、卓楷富、林春發、張宜生、鍾傑、陳正雄等證述在卷。被告僅受僱於臺
    北縣新莊市○○路辦事處擔任總務一職，對於戌○○於總公司之詐欺犯行是否知
    情並同謀合議，自屬有疑。且被告任職期間甚短，更係經由未○○介紹偶然認識
    寅○○，任職後復認識戌○○，益難認定被告對於戌○○於總公司所為如附表二
    所示諸次犯行均已參與。此外，復查無其他積極證據足認被告有參與附表二所示
    犯行，亦無從證明被告有參與戌○○偽造有價證券、行使偽造特種文書、使公務
    員登載不實等行為，此部分被告犯罪屬不能證明。惟公訴意旨認被告於附表二所
    涉犯行係基於同一詐欺犯意所為之常業行為，並認其所涉偽造有價證券、行使偽
    造特種文書、使公務員登載不實等罪，與詐欺罪間有牽連犯之裁判上一罪關係，
    均為前開判決效力所及，是不另為無罪之諭知，附此敘明。
據上論斷，應依刑事訴訟法第二百九十九條第一項前段、第三百條，刑法第二條第一
項前段、第二十八條、第五十六條、第三百三十九條第一項、第二百十六條、第二百
十條、第五十五條、第四十一條第一項前段、第二百十九條，罰金罰鍰提高標準條例
第一條前段、第二條，判決如主文。
本案經檢察官顏妃琇到庭執行職務。
中      華      民      國    九十二    年      八      月      一      日
                                  臺灣板橋地方法院刑事第六庭
                                          法  官  林漢強
右正本證明與原本無異。
如不服本判決，應於判決送達後十日內，向丙○提出上訴狀。
                                          書記官  黃大千
中      華      民      國    九十二    年      八      月      一      日
附錄本案論罪科刑法條全文：
刑法第二百十條
偽造、變造私文書，足以生損害於公眾或他人者，處五年以下有期徒刑。
刑法第二百十六條
行使第二百十條至第二百十五條之文書者，依偽造、變造文書或登載不實事項或使登
載不實事項之規定處斷。
刑法第三百三十九條
意圖為自己或第三人不法之所有，以詐術使人將本人或第三人之物交付者，處五年以
下有期徒刑、拘役或科或併科一千元以下罰金。
以前項方法得財產上不法之利益或使第三人得之者亦同。
前二項之未遂犯罰之。
附表一
┌──┬────┬──────┬──────────┬─────────┐
│編號│受害廠商│犯罪時間    │詐騙財物及價值      │應沒收之物        │
├──┼────┼──────┼──────────┼─────────┤
│    │吉美家俱│八十七年十月│電腦桌、辦公桌、屏風│偽造估價單上「陳」│
│ 一 │總匯有限│二十一、二十│、櫃子等家俱。      │署押一枚。（87偵25│
│    │公司    │七、二十八日│價值：一九○○五○元│669號卷第20頁）   │
│    │        │十一月二日、│                    │                  │
│    │        │五日        │                    │                  │
├──┼────┼──────┼──────────┼─────────┤
│    │旭旺企業│八十七年十一│滑鼠、滑鼠墊、手錶等│訂貨單上偽造「陳世│
│ 二 │有限公司│月四日      │。                  │量」署押一枚。（88│
│    │        │            │價值：二七○四九○元│偵9370號卷第58頁）│
├──┼────┼──────┼──────────┼─────────┤
│    │優寫企業│八十七年十一│塑膠原子筆乙批。    │出貨單上偽造「陳」│
│ 三 │有限公司│月十日      │價值：一一六五五○元│署押一枚。（88偵93│
│    ││            │                    │70號卷第96頁）    │
└──┴────┴──────┴──────────┴─────────┘
  附表二
┌──┬──────────┬───────────┬──────────
│編號│受害廠商            │犯罪時間              │詐騙財物及價值
│    │                    │                      │
├──┼──────────┼───────────┼──────────
│一  │明生有限公司        │八十七年七月十七日    │烤肉爐乙批。
│    │                    │                      │價值：二一一六八○元
├──┼──────────┼───────────┼──────────
│二  │文筆有限公司        │八十七年八月十五日    │廣告費。
│    │                    │                      │價值：五二五○○元
├──┼──────────┼───────────┼──────────
│三  │上尹家具實業有限公司│八十七年八月二十日    │折疊沙發床五四○床。
│    │                    │                      │價值：八○五一一四元
├──┼──────────┼───────────┼──────────
│四  │仁崇企業有限公司    │八十七年八月二十九日  │相框乙批。
│    │                    │                      │價值：一九三三三四元
├──┼──────────┼───────────┼──────────
│五  │鉅鑑廣場有限公司    │八十七年九月          │吊卡、海報、名片信封
│    │                    │                      │等印刷品。
│    │                    │                      │價值：二五○五八○元
├──┼──────────┼───────────┼──────────
│六  │九哥有限公司        │八十七年九月五日      │十六Ｋ金蔥賀卡乙批。
│    │                    │                      │價值：五六八二一六元
├──┼──────────┼───────────┼──────────
│七  │億亞塑膠工業有限公司│八十七年九月八日      │旅行袋乙批。
│    │                    │                      │價值：八一○九九一元
├──┼──────────┼───────────┼──────────
│八  │協豐紙器工業有限公司│八十七年九月二十日    │同額一銀支票七張及手
│    │                    │                      │續費。
│    │                    │                      │價值：0000000
│    │                    │                      │元
├──┼──────────┼───────────┼──────────
│九  │佛欣大有限公司      │八十七年九月底        │玩具手槍用之火藥乙批
│    │                    │                      │。
│    │                    │                      │價值：三四○二○○元
├──┼──────────┼───────────┼──────────
│十  │立茂鑽頭螺絲企業社  │八十七年十、十一月    │鑽頭螺絲兩批。
│    │                    │    │價值：一一五九三四元
├──┼──────────┼───────────┼──────────
│十一│星屋企業有限公司    │八十七年十月五日      │五金工具乙批。
│    │                    │                      │價值：一四七○○○元
├──┼──────────┼───────────┼──────────
│十二│安貝嬰兒用品有限公司│八十七年十月九日      │嬰兒背巾三六○○件。
│    │                    │                      │價值：二六三五三○元
├──┼──────────┼───────────┼──────────
│十三│瑩昌交通股份有限公司│八十七年十月九日起至同│六筆貨櫃拖運費。
│    │                    │年月二十七日          │價值：五四三九四元
├──┼──────────┼───────────┼──────────
│十四│欣泰有限公司        │八十七年十月十一日    │頭枕乙批。
│    │                    │                      │價值：五八二七五○元
├──┼──────────┼───────────┼──────────
│十五│合銘工具有限公司    │八十七年十月十二日    │五金工具乙批。
│    │                    │                      │價值：四五三四九四元
├──┼──────────┼───────────┼──────────
│十六│長虹家俱有限公司    │八十七年十月十五日    │金屬櫥櫃乙批。
│    │                    │                      │價值：五三五三四三元
├──┼──────────┼───────────┼──────────
│十七│余安企業有限公司    │八十七年十月二十日    │禮品包裝材料貨品乙批
│    │                    │                      │。
│    │                    │                      │價值：一七九五五○元
├──┼──────────┼───────────┼──────────
│十八│神雕企業股份有限公司│八十七年十月二十三日  │ＣＤ架、檔案櫃等乙批
│    │                    │                      │。
│    │                    │                      │價值：0000000
│    │                    │        │元
├──┼──────────┼───────────┼──────────
│十九│禾崧實業有限公司    │八十七年十月二十五日  │保鮮盒貨品乙批。
│    │                    │                      │價值：五三七六○○元
├──┼──────────┼───────────┼──────────
│二十│出租人：林朝枝      │八十七年十月二十五日  │每月租金六萬；押租金
│    │                    │                      │十八萬。
├──┼──────────┼───────────┼──────────
│廿一│偉象電子有限公司    │八十七年十月二十八日  │電子機乙批。
│    │                    │                      │價值：一三七五四九元
├──┼──────────┼───────────┼──────────
│廿二│華馨綜合工業股份有限│八十七年十月三十日    │塑膠包裝成品乙批。
│    │公司                │                      │價值：二八一四○○元
├──┼──────────┼───────────┼──────────
│廿三│民祥螺絲企業有限公司│八十七年十一月二日    │螺絲乙批。
│    │                    │                      │價值：一四一二一五元
├──┼──────────┼───────────┼──────────
│廿四│張宜生（獨資）      │八十七年十一月二日    │卡伯表十只。
│    │                    │                      │價值：一○五○○○元
├──┼──────────┼───────────┼──────────
│廿五│黃○○股份有限公司  │八十七年十一月三日    │影印機、打卡機、碳粉
│    │                    │                      │等。
│    │                    │                      │價值：八六六○○元
├──┼──────────┼───────────┼──────────
│廿六│建德工業股份有限公司│八十七年十一月四日    │平面磨床。
│    │                    │                      │價值：三七○五○○元
├──┼──────────┼───────────┼──────────
│廿七│立達企業股份有限公司│八十七年十一月五日    │錶五十只。
│    │                    │                      │價值：七○○○○元
├──┼──────────┼───────────┼──────────
│廿八│捷成實業有限公司    │八十七年十一月十日    │影印機、傳真機。
│    │                    │                      │價值：一六○○○○元
└──┴──────────┴───────────┴──────────


司法院資訊處製作；財團法人民間司法改革基金會備份。
